【裁判字號】    98,家訴,295
【裁判日期】    981008
【裁判案由】    分割遺產
【裁判全文】
臺灣臺中地方法院民事判決             98年度家訴字第295號
原      告  戊○○
被      告  乙○○
            甲○○
                        弄27.
            己○○○
兼上2人共同 丙○○
訴訟代理人              2號
            庚○○
                        6弄2.
兼   上1人  丁○○
訴訟代理人              巷8號.
上列當事人間請求分割遺產事件，本院於民國98年9月24日言詞
辯論終結，判決如下：
    主      文
兩造被繼承人劉茂勇所遺如附表所示遺產准予分割，並按原告與
被告各依附表分配比例欄所示之比例分配之。
訴訟費用由原告與被告各負擔7分之1。
    事實及理由
壹、原告起訴主張：一、如附表所示之土地為兩造之被繼承人劉
    茂勇所有，劉茂勇已於民國97年7月15日死亡，而己○○○
    為其配偶，其餘兩造均為其子女，兩造均為被繼承人劉茂勇
    之法定繼承人，應繼分各為7分之1。劉茂勇並未以遺囑禁止
    繼承人分割遺產，兩造亦未以契約禁止分割遺產，因兩造迄
    今仍無法達成分割協議，爰依民法第1164條規定，訴請分割
    遺產，請求按應繼分之比例予以分割。二、並聲明：（一）
    兩造被繼承人劉茂勇所遺如附表所示之遺產，准予分割，由
    原告與被告各分得如附表分配比例欄所示之比例。（二）訴
    訟費用由被告負擔。
貳、被告則均同意原告之前開請求即認諾，並自認原告所主張之
    事實。
參、得心證之理由
一、按遺產繼承人，除配偶外，依下列順序定之：1.直系血親卑
    親屬。2.父母。3.兄弟姊妹。4.祖父母；同一順序之繼承人
    有數人時，按人數平均繼承，民法第1138條、第1141條分別
    著有明文。次按繼承人有數人時，在分割遺產前，各繼承人
    對於遺產全部為公同共有；除法律另有規定或契約另有訂定
    者外，繼承人得隨時請求分割遺產；公同共有物分割之方法
    ，除法律另有規定外，應依關於共有物分割之規定；共有人
    就共有物之分割方法不能達成協議決定者，法院得因任何共
    有人之聲請，命為下列之分配：以原物分配於各共有人；
    變賣共有物，以價金分配於各共有人；以原物為分配時
    ，如共有人中，有不能按其應有部分受分配者，得以金錢補
    償之，民法第1151條、第1164條、第830條第2項、第824條
    第2項、第3項分別定有明文。另按在公同共有遺產分割自由
    之原則下，民法第1164條規定：繼承人得隨時請求分割遺產
    ，該條所稱之「得隨時請求分割」，依同法第829條及第830
    條第1項規定觀之，自應解為包含請求終止公同共有關係在
    內，俾繼承人之公同共有關係歸於消滅而成為分別共有，始
    不致與同法第829條所定之旨趣相左，庶不失繼承人得隨時
    請求分割遺產之立法本旨，換言之，終止遺產之公同共有關
    係，既應以分割方式為之，將遺產之公同共有關係終止改為
    分別共有關係，性質上自亦屬分割遺產方法之一（最高法院
    82年度台上字第748號、85年度台上字第1873號、93年度台
    上字第2609號判決參照）。
二、查原告所主張之前開事實，有財政部臺灣省中區國稅局遺產
    稅免稅證明書、戶籍謄本、土地登記第一類謄本等在卷可證
    ，自堪信為真實。而依前開規定，被繼承人劉茂勇之遺產即
    應由兩造共同繼承，且每人應繼分各為7分之1，且為兩造所
    公同共有，亦可認定。前開遺產並無不能分割之情形，亦無
    不分割之約定，兩造就前開遺產既不能協議分割，則原告以
    遺產分割為由終止兩造間之公同共有關係，請求分割被繼承
    人劉茂勇之遺產，自屬有據。另查土地遺產如欲就各該當事
    人分配取得部分予以具體確定，非經冗長之訴訟程序，實難
    以達成，是本院考量全體當事人意願與系爭遺產性質，因認
    前開遺產應由兩造按應繼分即每人各如附表分配比例欄所示
    之比例分配之，爰判決如主文所示。
肆、訴訟費用負擔之依據：民事訴訟法第85條第1項、第80條之1
    。
中    華    民    國     98    年    10    月    8    日
                    家事法庭    法  官  陳卿和
以上正本係照原本作成
如對本判決上訴，須於判決送達後20日內向本院提出上訴狀
中    華    民    國     98    年    10    月    8    日
                                書記官  巫偉凱
附表：
編號     不動產標示              權利範圍      分配比例
                               （公同共有）  （分別共有）
一、 台中縣東勢鎮○○段上新      全部        每人各1/7
     小段第19之1地號土地
二、 台中縣東勢鎮○○段中嵙      9/72        每人各1/56
     小段第198之1地號土地
三、 台中縣東勢鎮○○段中嵙      9/72        每人各1/56
     小段第198之4地號土地
四、 台中縣東勢鎮○○段中嵙      9/72        每人各1/56
     小段第208之1地號土地
五、 台中縣東勢鎮○○段中嵙      全部        每人各1/7
     小段第209之2地號土地
六、 台中縣東勢鎮○○段中嵙      全部        每人各1/7
     小段第210地號土地
七、 台中縣東勢鎮○○段中嵙      9/72        每人各1/56
     小段第210之3地號土地
八、 台中縣東勢鎮○○段中嵙      全部        每人各1/7
     小段第210之6地號土地
九、 台中縣東勢鎮○○段中嵙      9/72        每人各1/56
     小段第211地號土地
十、 台中縣東勢鎮○○段中嵙      9/72        每人各1/56
     小段第211之1地號土地
十一、 台中縣東勢鎮○○段        全部        每人各1/7
     中嵙小段第211之2地號土地
十二、 台中縣東勢鎮○○段        9/72        每人各1/56
     中嵙小段第211之4地號土地
十三、 台中縣東勢鎮○○段        全部        每人各1/7
     中嵙小段第211之9地號土地
十四、 台中縣東勢鎮○○段        全部        每人各1/7
     中嵙小段第211之12地號土地
十五、 台中縣東勢鎮○○段        9/72        每人各1/56
     中嵙小段第212之1地號土地
十六、 台中縣東勢鎮○○段        全部        每人各1/7
     中嵙小段第580地號土地
十七、 台中縣東勢鎮○○段        全部        每人各1/7
     中嵙小段第580之1地號土地
十八、 台中縣東勢鎮○○段        全部        每人各1/7
     中嵙小段第580之2地號土地
十九、 台中縣東勢鎮○○段        全部        每人各1/7
     中嵙小段第580之6地號土地
二十、 台中縣東勢鎮○○段        全部        每人各1/7
     中嵙小段第580之7地號土地
二十一、 台中縣東勢鎮○○段      全部        每人各1/7
     中嵙小段第580之8地號土地
二十二、 台中縣東勢鎮○○段      1/4         每人各1/28
     中嵙小段第1130之115地號土地
二十三、 台中縣東勢鎮○○段      2/24        每人各1/84
         第329地號土地
二十四、 台中縣東勢鎮○○段      2/24        每人各1/84
         第330地號土地
二十五、 台中縣東勢鎮○○段      2/24        每人各1/84
         第331地號土地
二十六、 台中縣東勢鎮○○段      2/24        每人各1/84
         第332地號土地
二十七、 台中縣東勢鎮○○段      全部        每人各1/7
         第933地號土地
二十八、 台中縣東勢鎮○○段      全部        每人各1/7
         第934地號土地
二十九、 台中縣東勢鎮○○段      全部        每人各1/7
         第1357地號土地
三十、   台中縣東勢鎮○○段      全部        每人各1/7
         第1399地號土地


司法院資訊處製作；財團法人民間司法改革基金會備份。
